【裁判字號】    88,訴,1442
【裁判日期】    890127
【裁判案由】    殺人未遂
【裁判全文】
臺灣板橋地方法院刑事判決                        八十八年度訴字第一四四二號
    公  訴  人  臺灣板橋地方法院檢察署檢察官
    被      告  丁○○
    指定辯護人  本院
右列被告因殺人未遂案件，經檢察官提起公訴（八十八年度偵字第一五九０六號），
本院判決如左：
    主  文
丁○○殺人，未遂，處有期徒刑伍年壹月。
    事  實
一、丁○○與丙○○二人原係於台北縣中和市○○路七十六號一樓「菁葉檳榔攤」認
    識之朋友（丙○○之住處係位於台北縣中和市○○路七十六號二樓），丁○○於
    民國（下同）八十八年五月三十日二十三時許，至甲○○所開設位於台北縣中和
    市○○路七十六號一樓之「菁葉檳榔攤」前，與甲○○、王獻鐘等人喝酒聊天，
    嗣於翌日（即八十八年五月三十一日）凌晨四時許，丙○○亦至前揭「菁葉檳榔
    攤」前與丁○○、甲○○、王獻鐘等人喝酒聊天，丙○○之乾媽乙○亦隨後至「
    菁葉檳榔攤」前聽丙○○等人聊天，直至同日早上八時許，因丁○○向丙○○催
    討積欠之八千元債務，丁○○、丙○○二人即生爭執，甲○○遂扶丙○○至「菁
    葉檳榔攤」之後走廊，欲使丙○○走至該後走廊之樓梯回住處休息，丁○○、乙○並尾隨在後，丙○○突從地上拾起磚塊，欲向丁○○丟擲，卻為乙○搶下磚塊
    ，惟引起丁○○之不滿，丁○○遂走回至「菁葉檳榔攤」內拿出長約三十公分之
    刀械一把（並無證據證明係槍砲彈藥刀械管制條例所規定之刀械），竟基於殺人
    之故意，持該刀械走至「菁葉檳榔攤」之後走廊，以台語向丙○○喊稱：「給你
    死！」，並以該刀械猛刺丙○○頭部之左側，致丙○○受有頭部傷口長約八公分
    （深可見骨），且左側顱骨開放性骨折合併硬腦膜上、下及腦內血腫，丁○○隨
    即離開現場，並將該刀械棄置於一旁，甲○○見狀及時報警，而將丙○○送至三
    軍總醫院急救，丙○○經急救後始未死亡。嗣於八十八年六月四日，丁○○主動
    至台北縣警察局中和分局安平派出所投案。
二、案經被害人丙○○訴由臺北縣警察局中和分局報請臺灣板橋地方法院檢察署檢察
    官偵查起訴。
    理  由
一、訊據被告丁○○固坦承於前揭時、地因向丙○○催討所積欠之八千元債務，遂引
    起丙○○之不滿，嗣因丙○○於「菁葉檳榔攤」之後走廊拿磚塊向其丟擲，其即
    至「菁葉檳榔攤」內拿出長約三十公分之刀械一把，再回至後走廊，以該刀械刺
    丙○○之頭部等情不諱，惟矢口否認有何殺人犯行，辯稱：伊並無殺人之故意云
    云；惟查：
  （一）被害人丙○○於前揭時間，在「菁葉檳榔攤」前因遭被告丁○○催討所積欠
        之八千元債務，雙方遂發生爭執，嗣並於「菁葉檳榔攤」之後走廊，遭被告
        以刀械刺殺其頭部等情，業據被告迭於警訊、偵查及本院審理時坦承不諱，
        核與告訴人丙○○迭於警訊、偵查及本院審理時指訴之情節相符，並經目擊
        證人乙○迭於警訊、偵查及本院調查時證述屬實，復有三軍總醫院診斷證明
        書一份附於偵查卷可憑，雖告訴人丙○○否認有欲以磚塊擲向被告之情，被
        告並稱：丙○○以磚塊丟到伊之頭部，伊之頭部亦受傷云云，惟證人乙○於
        警訊即證稱：丙○○不知從何處取到一個磚塊，伊就把磚塊搶過來等語（見
        偵查卷第十三頁背面），證人甲○○到庭證稱：（問：你是否看到告訴人向
        被告丟磚塊？）無，伊只看到他拿磚塊，因伊送他到樓梯口，他就馬上拿磚
        塊，但被告當時未在場，伊不清楚他有無丟磚塊等語（見本院八十八年十月
        二十八日訊問筆錄），證人王獻鐘到庭證稱：（問：有看到告訴人拿磚塊丟
        人？）他是拿磚塊，當時甲○○扶他回去，他從後面有看到，有看到他撿磚
        塊，但伊沒看到他是否拿來丟人等語（見本院八十八年十一月三日訊問筆錄
        ），足認告訴人確欲以磚塊擲向被告，卻為乙○所搶下而未丟擲出去，惟尚
        難認告訴人已將磚塊丟到被告，雖被告於八十八年十月七日庭呈診斷書一份
        以證明其頭部遭告訴人丟擲磚塊而受傷，惟觀諸該診斷書所載之診斷日期係
        八十八年六月五日，已與案發時間相隔五日之久，無法遽令本院確信該診斷
        書所載之傷勢確係遭告訴人丟擲磚塊所致，況縱認被告有遭告訴人丟擲磚塊
        ，然被告亦於本院審理時供稱：（問：何時拿刀？）丙○○以磚塊丟伊之後
        ，伊回至檳榔攤內拿水果刀，再回後走廊砍他等語（見本院八十九年一月十
        三日審判筆錄），則依被告之前揭供詞，被告以刀刺告訴人，顯係事後報復
        之行為，並非在排除現在不法之侵害，與刑法第二十三條所規定之正當防衛
        行為，尚屬有間，被告所供稱：丙○○以磚塊丟到伊之頭部，伊之頭部亦受
        傷乙節，縱認屬實，亦無法解免被告所犯殺人未遂罪之成立。
  （二）綜上所述，被告確有於前揭時、地以刀械刺告訴人丙○○，應屬無疑，而告
        訴人丙○○於八十八年五月三十一日急診住院，受有頭部傷口長約八公分（
        深可見骨），傷勢為左側顱骨開放性骨折合併硬腦膜上、下及腦內血腫，經
        緊急手術治療後，於八十八年六月九日出院，現仍遺有頭暈、失眠等後遺症
        等情，此有三軍總醫院八十八年九月十三日（八八）善利字第一一一四九號
        函及該院八十八年十二月十七日（八八）善利字第一五二三四號函附於本院
        卷可憑，顯見被告下手之重，而持刀以刺殺人體要害之頭部，足以令人死亡
        ，此為一般人所明知，被告為青壯之人，自不能諉為不知，其竟仍持以擊刺
        告訴人頭部之要害部位，且致其左側顱骨開放性骨折合併硬腦膜上、下及腦
        內血腫，顯然被告用力甚猛，再參諸被告以台語向丙○○喊稱：「給你死！
        」後，再以刀械刺丙○○頭部等情，亦據告訴人丙○○於偵查時指訴甚詳，
        並經證人乙○到庭證述在卷（見偵查卷第二十七頁正面，及本院八十八年十
        月二十八日訊問筆錄），其具有殺人之故意，昭然若揭，被告前揭所辯，係
        事後圖卸刑責之詞，不足採信。是本件事證業臻明確，被告犯行洵堪認定，
        應予依法論處。
二、核被告丁○○所為，係犯刑法第二百七十一條第二項、第一項之殺人未遂罪。又
    被告雖已著手殺人行為之實施，惟未生死亡之結果，為未遂犯，爰依刑法第二十
    六條前段之規定，按既遂犯之刑度減輕其刑。爰審酌被告持刀殺告訴人之頭部，
    顯見其性情暴戾，惟念及被告係因酒後一時衝動而為本件犯行，暨被告犯罪之動
    機、目的、手段、所生之危害、犯罪後態度等一切情狀，量處如主文所示之刑，
    以示懲儆。至被告刺殺告訴人所用之刀械一把，未扣案，亦無證據證明係被告所
    有，不予宣告沒收，併此敘明。
據上論斷，應依刑事訴訟法第二百九十九條第一項前段，刑法第二百七十一條第二項
、第一項、第二十六條前段，判決如主文。
本案經檢察官壽勤偉到庭執行職務
中      華      民      國    八十九    年      一      月    二十七    日
                                  臺灣板橋地方法院刑事第三庭
                                      法  官  林  海  祥
得上訴
本案論罪科刑主要法條：
刑法第二百七十一條


司法院資訊處製作；財團法人民間司法改革基金會備份。
